臺灣臺北地方法院民事判決　　　　　　　94年度訴字第1359號
原　　　告　　百年康股份有限公司
法定代理人　　甲○○
訴訟代理人　　乙○○
被　　　告　　東怡國際事業有限公司
兼法定代理人　丙○○
被　　　告　　丁○○
右　一　人
訴訟代理人　廖健智律師
上列當事人間請求清償債務事件，經本院於民國94年5月23日言
詞辯論終結，判決如下：
    主      文
被告東怡國際事業有限公司應給付原告新台幣壹佰零肆萬玖仟參
佰玖拾肆元，及自民國九十四年四月三日起至清償日止，按週年
利率百分之六計算之利息。
被告丙○○應給付原告新台幣壹佰零肆萬玖仟參佰玖拾肆元，及
自民國九十四年四月三日起至清償日止，按週年利率百分之六計
算之利息。
上列被告如任一被告為給付，他被告於給付範圍內免給付義務。
原告其餘之訴駁回。
訴訟費用由被告連帶負擔。
本判決於原告以新台幣參拾伍萬元為被告東怡國際事業有限公司
及丙○○供擔保後，得假執行。
原告其餘假執行之聲請駁回。
    事實及理由
一、按當事人得以合意定第一審管轄法院，但以關於由一定法律
    關係而生之訴訟為限，前項合意，應以文書為之，民事訴訟
    法第24條定有明文。依被告東怡國際有限公司（下稱東怡公
    司）於民國93年5月25日出具與原告之同意書第7條約定以本
    院為本契約涉訟時之第一審管轄法院；又原告係依被告丙○
    ○於92年1月22日簽發、到期日91年3月1日、面額新台幣（
    下同）2,000,000元、票號TH0000000之本票，請求被告丙○
    ○及丁○○負票據責任，依民事訴訟法第13條規定，得由票
    據付款地之法院管轄，上開票據之付款地為台北市○○路○
    段，係屬本院轄區，是以原告向本院提起本件訴訟，核與首
    揭規定，尚無不合。被告東怡公司及丙○○未於言詞辯論期
    日到場，核均無民事訴訟法第386條所列各款情形，爰依原
    告之聲請，由其一造辯論而為判決。合先敘明。
二、本件原告起訴主張：原告與被告東怡公司就進口代辦事項陸
    續於91年12月17日、92年1月15日及93年5月25日簽立同意書
    ，被告東怡公司委託原告辦理進口代辦事宜，被告東怡公司
    應給付定金、手續費及保證金。被告丙○○為擔保上開契約
    之履行，於92年1月22日簽發到期日為92年3月1日、票面金
    額2,000.000元、票據號碼TH0000000之本票乙紙，並由被告
    丁○○為票據保證後，由原告執有該本票。被告東怡公司另
    於93年9月25日、93年11 月30日及93年10月25日簽發付款人
    為訴外人聯邦商業銀行、面額分別450,766元、21,533元及
    577,095元之支票，以為93年5月25日同意書應付價款之支付
    。詎被告東怡公司就93年5月25日之同意書債務並未依約履
    行，上開支票亦均遭退票，計至93年7月31日止，被告東怡
    公司尚積欠原告1,049,394元。在原告屢次催討下，被告丙
    ○○於93年7月31日出具切結書，承諾至遲於93年10月31日
    起在每月月底至少支付50,000元，並承諾如有一期未付全部
    債務視為到期，惟被告丙○○仍未依上開切結書履行債務，
    經原告屢次催討均未獲置理。被告東怡公司既與原告簽立上
    開同意書，並簽發上開支票，自應依該同意書、民法第227
    條規定、票據法第126條及第28條第2項規定給付原告上開未
    償債務及票據債務。被告丙○○亦出具上開切結書承認其確
    有積欠原告1,049,394元，並簽發上開本票，被告丙○○自
    應負清償切結書債務及票據債務之責。被告丁○○既擔任上
    開本票及被告丙○○債務之保證人，自應就被告丙○○對原
    告之上開債務，依票據法第124條、第39條、第29條及民法
    第273條規定負連帶保證人責任。又被告東怡公司應負擔之
    上開債務，與被告丙○○及丁○○應連帶負擔之上開債務，
    係屬不真正連帶法律關係，如任一被告為給付後，他被告在
    給付範圍內，同免給付責任等情。爰求為命被告東怡公司給
    付原告1,049,394元，及自起訴狀繕本送達翌日起至清償日
    止，按週年利率6%計算之法定遲延利息；被告丙○○及丁○
    ○應連帶給付原告1,049,394元及自起訴狀繕本送達翌日起
    至清償日止，按週年利率6%計付法定遲延利息之判決。上開
    被告如任一被告為清償後，他被告於清償範圍內，同免責任
    ；並陳明願供擔保，請准宣告假執行。
    被告丁○○則以：被告丁○○係擔任上開被告丙○○於92年
    1 月22日簽發、到期日92年3月1日、票面金額2,000.000元
    、號碼TH0000000本票之背書人，並非該本票債務之連帶保
    證人。且該本票所擔保之範圍僅限於原告與被告東怡公司於
    91年12月17日及92年1月15日同意書之債務，被告東怡公司
    就其依91年12月17日及92年1月15日同意書應負擔之債務均
    清償完畢，故被告丁○○應負背書人責任之上開本票之原因
    關係業已消滅，原告不得再執該本票請求被告丁○○負票據
    責任。至被告丙○○出具切結書與原告，被告丁○○從未知
    悉，更從未於上開切結書上簽名確認及承諾擔任被告丙○○
    該切結書債務之連帶保證人，亦未承諾擔任被告丙○○其他
    債務之連帶保證人。退步言之，縱認被告丁○○應負上開本
    票背書人責任，惟原告未遵期提示該本票且原告已逾執該本
    票可對背書人即被告丁○○行使權利時效，被告丁○○自得
    提出時效抗辯等語，資為抗辯。而聲明求為原告之訴及假執
    行之聲請均駁回；如受不利判決，願預供擔保，請准宣告免
    為假執行。
    被告東怡公司及丙○○既未到場陳述，亦未提出書狀以供本
    院審酌。
三、原告主張其與被告東怡公司及丙○○就進口代辦事項於91
    年12月17日、92年1月15日及93年5月25日陸續簽立同意書，
    被告丙○○於92年1月22日簽發、到期日92年3月1日、票面
    金額2,000.000元、號碼TH0000000之本票，被告丁○○在該
    本票之背面簽名，再交由原告執有該本票。被告東怡公司另
    於93年9月25日、93年11月30日及93年10月25日簽發付款人
    為聯邦商業銀行、面額分別為450,766元、21,533元及
    577,095元之支票，以為上開93年5月25日同意書應負價款之
    支付。詎被告東怡公司就93年5月25日之同意書債務並未依
    約履行，上開支票經原告屆期提示亦均遭退票，計至93年7
    月31日止，被告東怡公司尚積欠原告1,049,394元，被告丙
    ○○於93年7月31日出具切結書，承諾至遲於93年10月31日
    起在每月月底至少支付50,000元，如有一期未付全部債務視
    為到期，惟被告丙○○仍未依上開切結書履行債務之事實，
    業據提出本票及切結書各乙份、同意書及支票各三份為證（
    見本院卷第11頁至第14頁、第75頁），並為被告丁○○所不
    爭，被告東怡公司及丙○○已於相當時期受合法通知，而於
    言詞辯論期日不到場，亦未提出準備書狀為爭執，視為被告
    東怡公司及丙○○已為自認（民事訴訟法第280條第3項及第
    1 項規定參照），堪信為真實。至原告主張被告丁○○應依
    上開本票負背書人責任及就被告丙○○上開切結書債務負連
    帶保證責任，則為被告丁○○所否認，並以前開情詞置辯。
    經查：
（一）按票據上之保證，係在本票或其謄本上記載保證之意旨及
      被保證人姓名及年月日，如未載明年、月、日者，以發票
      年、月、日為年、月、日。未載明被保證人者，視為承兌
      人保證，其未經承兌者，視為發票人保證，票據法第124
      條、第59條及第60條第1項定有明文。故擔任本票上之保
      證人，需在本票上記載保證意旨並簽名（最高法院87年度
      台上字第1389號判決要旨參照）。再按在票據上簽名者，
      依票據上所載文義負責（票據法第5條第1項規定參照）。
      惟此所謂簽名，係指真正簽名而言。如該簽名出於偽造，
      依票據法第15條規定，雖不影響於真正簽名之效力，要之
      被偽造簽名之本人，究不負票據債務人之責任（最高法院
      56年度台上字第2222號判決要旨參照）。又該簽名是否真
      實，如當事人發生爭執時，仍應由票據權利人負證明之責
      （最高法院84年度台上字第1633號判決要旨參照）。另背
      書，由背書人在本票之背面或黏單上為之，票據法第124
      條及第31條第1項亦有明文。
（二）被告東怡公司簽發上開三紙支票，經原告提示均不獲兌現
      ，被告東怡公司應依票據法第126條及第133條規定給付票
      面總額1,049,394元（450,766元+21,533元
      +577,095=1,049,394），及給付付款提示起按年利六釐計
      算之利息。而依票據法第130條規定原告至遲於上開支票
      發票日（93年10月25日、93年11月30日及93年9月25日）
      後十五內提示，則原告主張被告東怡公司應給付自起訴狀
      繕本送達翌日即94年4月3日起至清償日止，按週年利率6%
      計算之法定遲延利息，自屬可取。再被告丙○○擔任上開
      面額2,000,000元之發票人，自應依票據法第124條、第29
      條及第28條規定負票據責任給付票款及自發票日即92年1
      月22日日起年利六釐計算之利息。原告主張被告丙○○應
      給付1,049,394元，及自起訴狀繕本送達翌日即94年4月3
      日起至清償日，按週年利率6%計算之法定遲延利息，自屬
      有據。又被告丙○○及被告東怡公司所負上開給付責任，
      係分別依上開支票及本票就原告同一給付所負之責任，係
      屬不真正連帶債務關係。如任一被告為給付，他被告在給
      付範圍內，同免給付責任。
（三）原告雖主張被告丁○○在被告丙○○於92年1月22日簽發
      、到期日92年3月1日、面額2,000,000元之本票背面簽名
      擔任連帶保證人云云，為被告丁○○所否認，抗辯其在該
      本票上簽名時並無「連帶保證人」之記載等語。查被告丁
      ○○係在上開本票之背面簽名，此與本票背書之格式相符
      （票據法第124條及第31條規定參照），被告抗辯其在上
      開本票背面簽名擔任該本票之背書人，自屬可取。至原告
      主張被告丁○○係擔任該本票之連帶保證人云云。查原告
      既不能證明被告丁○○在上開本票背面簽名時已有「連帶
      保證人」之記載，復不能證明被告丁○○在本票背面簽名
      時有何記載可認被告丁○○擔任本票保證人之意旨。又被
      告東怡公司於92年1月15日及92年1月15日有與原告簽立同
      意書，委託原告為進口代辦事宜，被告丙○○因此於於92
      年1月22日簽發上開本票與原告，為兩造所不爭。則被告
      丙○○簽發之上開本票所擔保債務之原因關係包括被告東
      怡公司依92年1月15日同意書所負債務，而依該同意書記
      載：「煩請丙○○總經理於支票上背書另開立乙張新台幣
      200萬元之商業本票並請人背書」等語（見本院卷第11頁
      ），可見原告就被告東怡公司依上開同意書所負債務，係
      要求被告丙○○應提出經他人「背書」之本票，並非經他
      人「保證」之本票，益證被告丁○○係擔任上開本票之背
      書人，並非保證人。原告主張被告丁○○應負上開本票之
      保證人責任，自不足取。
（四）原告復主張被告丁○○應就被告丙○○所負之上開債務負
      連帶保證人責任云云，仍為被告所否認。惟按連帶債務係
      以數人明示對於債權人各負全部給付之責任，或法律有明
      文規定為限（民法第272條規定參照）。查原告既不能證
      明上開本票背面記載之「連帶保證人」等語，於被告丁○
      ○在該本票背面簽名時即已存在，原告復不能證明被告丁
      ○○有何明示對被告丙○○上開債務負連帶保證責任之意
      思表示，且法律亦未規定被告丁○○應就被告丙○○上開
      債務負連帶給付責任，原告此部分主張，仍無足取。
四、綜上所述，原告依票據法第126條、第133條、第124條、第2
    9條、第28條規定，請求被告東怡公司及丙○○分別給付
    1,049,394元，及自起訴狀繕本送達翌日即94年4月3日起至
    清償日止，按週年利率6%計算之法定遲延利息，如任一被告
    為給付，他被告於給付範圍內，同免給付義務，洵屬有據，
    應予准許。至原告其餘之請求，即屬無據，不應准許。
五、兩造其餘主張陳述及所提之證據，經本院審酌後，認均不足
    以影響本判決之結果，均毋庸再予論述，附此敘明。
六、原告陳明願供擔保，聲請願供擔保請准宣告假執行，經核原
    告勝訴部分，合於法律規定，爰分別酌定相當之擔保金額宣
    告之；至原告其餘假執行之聲請，因訴之駁回而失所依據，
    不予准許。
七、據上論結，原告之訴為一部有理由，一部無理由，依民事訴
    訟法第385條第1項後段、第79條、第85條第2項、第390條第
    2 項，判決如主文。
中　　華　　民　　國　　94　　年　　5 　　月　　31　　日
                  民事第三庭        法　官　黃書苑
以上正本係照原本作成。
如對本判決上訴，須於判決送達後二十日之不變期間內，向本院
提出上訴狀。
中　　華　　民　　國　　94　　年　　5 　　月　　31　　日
                                    書記官  趙郁涵
